臺灣桃園地方法院刑事判決
111年度交簡上字第102號
上  訴  人  曾翊誌
即  被  告          



上列上訴人即被告因過失傷害案件，不服本院110年度桃交簡295
2號民國111年2月24日第一審簡易判決（檢察官聲請簡易判決處
刑案號：110年度偵字第29553號）提起上訴，本院管轄之第二審
合議庭判決如下：
    主  文
原判決撤銷。
曾翊誌汽車駕駛人，無駕駛執照駕車，因過失傷害人，處拘役20
日，如易科罰金，以新臺幣1千元折算1日。
    犯罪事實
一、曾翊誌無小客車駕駛執照，於民國110年2月17日晚間7時許
    ，駕駛車號0000-00號自用小客車沿桃園市蘆竹區南崁路往
    桃園方向行駛，行經南崁路、圳佳路口右轉進入圳佳路之際
    ，本應注意汽車行駛至交岔路口右轉彎時，應距交岔路口30
    公尺前顯示方向燈，轉彎車應讓直行車先行，詎疏未於交岔
    路口30公尺前顯示方向燈、未禮讓右方直行車先行而冒然右
    轉彎，適蕭凱文騎車號000-000號普通重型機車同向並行於
    其車右側，疏未注意機車行駛之車道，應依標誌或標線之規
    定行駛，除起駛、準備停車或臨時停車外，不得駛出路面邊
    線，而行駛於該路段路面邊線外之路肩，致遭曾翊誌右轉之
    際不慎撞擊而人車倒地，受有四肢多處擦挫傷及下腹部擦挫
    傷等傷害。
二、案經蕭凱文訴由桃園市政府警察局蘆竹分局報告臺灣桃園地
    方檢察署檢察官偵查後聲請以簡易判決處刑。
    理  由
一、證據能力：
    本案所引用之供述及非供述證據，業經依法踐行調查證據程
    序，而檢察官、辯護人、被告均不爭執各該證據之證據能力
    ，復查無依法應排除其證據能力之情形，是後述所引用證據
    之證據能力均無疑義，先予敘明。
二、認定犯罪事實所憑之證據及理由：
　㈠上開犯罪事實，業據被告於警詢、本院準備及審判程序中均
    坦承不諱，核與告訴人蕭凱文於警詢及檢察事務官詢問時證
    述大致相符，並有敏盛綜合醫院診斷證明書、道路交通事故
    現場圖、道路交通事故調查報告表㈠、㈡、現場照片、監視錄
    影畫面光碟、翻拍照片及公路電子閘門查詢資料在卷可佐，
    足認被告任意性自白與事實相符，本案事證已臻明確，
    被告上開犯行，堪以認定，應依法論科。
　㈡按汽車行駛至交岔路口轉彎，應距交岔路口30公尺前顯示方
    向燈或手勢，並應讓直行車先行，道路交通安全規則第102
    條第1項第4款、第7款分別定有明文。查被告與告訴人同向
    行車，且告訴人直行、並行於被告車輛右側，被告右轉彎前
    ，仍應注意禮讓右側直行之告訴人機車先行。而當時雖夜間
    ，然天候晴、有照明、道路無障礙物且視距良好，有道路交
    通事故調查報告表、現場照片及監視錄影畫面翻拍照片在卷
    可憑，客觀上並無不能注意之情事。被告疏未距交岔路口30
    公尺前顯示方向燈，又未讓直行之告訴人機車先行而冒然右
    轉，其未盡注意義務之過失情節至明。再告訴人因本件事故
    而受有上開傷勢，業如前述，是被告之過失行為，與告訴人
    受傷之結果，有相當因果關係，顯無疑義，被告自應負過失
    傷害之責。從而，本案事證明確，被告犯行堪以認定，應依
    法論罪科刑。
三、論罪科刑及撤銷改判之理由：
  ㈠法律適用之說明：
　　按汽車駕駛人，無駕駛執照駕車、酒醉駕車、吸食毒品或迷
    幻藥駕車、行駛人行道或行經行人穿越道不依規定讓行人優
    先通行，因而致人受傷或死亡，依法應負刑事責任者，加重
    其刑至2分之1，道路交通管理處罰條例第86條第1項定有明
    文。此係就刑法相關犯罪類型增加構成要件，並加重刑度，
    而成另一獨立之罪名。被告無駕駛執照駕車，業如前述，其
    因過失致告訴人受傷，該當於此加重要件。
　㈡罪名：
　　核被告所為，係犯道路交通管理處罰條例第86條第1項、刑
    法第284條前段之汽車駕駛人，無駕駛執照駕車過失傷害罪
    。
　㈢刑之加重及減輕：
　　被告無駕駛執照駕車因而致人受傷，應依道路交通管理處罰
    條例第86條第1項之規定，加重其刑。又本案事故發生後，
    報案人未指明肇事人姓名，處理員警前往現場時，被告在場
    ，並當場承認為肇事人，有道路交通事故肇事人自首情形紀
    錄表附卷可稽。應認被告在職司犯罪偵查之公務員發覺前即
    承認肇事，並自願接受裁判，合於自首之要件，依刑法第62
    條前段規定減輕其刑。其行為同時有刑之加重及減輕事由，
    依法先加後減之。
  ㈣撤銷改判之理由：
　　原審以被告罪證明確，予以論罪科以拘役55日，並諭知如易
    科罰金，以新臺幣（下同）1千元折算1日，固非無見。惟查
    ，被告已於111年6月24日與告訴人成立調解，被告願賠償告
    訴人1萬2千元（自111年7月15日起每月給付3千元），且被
    告已給付7、8月之款項，此有本院111年度附民移調字1051
    號調解筆錄、本院辦理刑事案件電話查詢紀錄表在卷可憑（
    見簡上卷第67、83頁）。原審未及審酌上開有利於被告之量
    刑因素，被告上訴請求較原審為輕之判決，即非無據。從而
    ，原審量刑基礎既有變動，自應由本院將原判決撤銷改判。
  ㈤科刑：
　　爰以行為人之責任為基礎，審酌被告駕車右轉彎時，未顯示
    方向燈亦未讓右方直行車先行，違反注意義務之情節非輕，
    兼衡告訴人騎車行駛於路面邊線外之路肩而與被告之車輛並
    行，就本件交通事故與有過失，及被告坦承犯行，已與告訴
    人成立調解、願賠償損害之犯後態度、素行、智識能力及生
    活狀況等一切情狀，量處如主文所示之刑，並諭知易科罰金
    之折算標準。
據上論斷，應依刑事訴訟法第455條之1第1項、第3項、第369條
第1項前段、第364條、第299條第1項前段，判決如主文。
本案經檢察官楊挺宏聲請簡易判決處刑，檢察官謝咏儒到庭執行
職務。
中　　華　　民　　國　　111 　年　　8 　　月　　30　　日
　　　　　　　　　刑事第十三庭  審判長法　官  潘怡華
　　　　　　　　　                    法  官  郭鍵融
　　　　　　　　　                    法  官  簡方毅
以上正本證明與原本無異。
不得上訴。
　　　　　　　　　　　　　　　        書記官　施懿珊
中　　華　　民　　國　　111 　年　　8 　　月　　31　　日
附錄論罪科刑法條：
道路交通管理處罰條例第86條
（刑責之加重及減輕）
汽車駕駛人，無駕駛執照駕車、酒醉駕車、吸食毒品或迷幻藥駕
車、行駛人行道或行經行人穿越道不依規定讓行人優先通行，因
而致人受傷或死亡，依法應負刑事責任者，加重其刑至二分之一
。
汽車駕駛人，在快車道依規定駕車行駛，因行人或慢車不依規定
，擅自進入快車道，而致人受傷或死亡，依法應負刑事責任者，
減輕其刑。
中華民國刑法第284條
因過失傷害人者，處1年以下有期徒刑、拘役或10萬元以下罰金
；致重傷者，處3年以下有期徒刑、拘役或30萬元以下罰金。